【裁判字號】    91,易,440
【裁判日期】    920526
【裁判案由】    過失致死
【裁判全文】
臺灣嘉義地方法院刑事判決                          九十一年度易字第四四號
    公  訴  人  臺灣嘉義地方法院檢察署檢察官
    被      告  丁○○
    選任辯護人  陳坤榮律師
右列被告因過失致死案件，經檢察官提起公訴 (九十一年度調偵字第一八三號）及移
    主  文
丁○○因過失致人於死，處有期徒刑陸月，如易科罰金，以參佰元折算壹日。
    事  實
一、丁○○於民國九十一年四月十七日上午，駕駛毛豆採收機，在嘉義縣義竹鄉○○
    ○段菜埔五五分七電桿旁毛豆田（即如附圖所示「田地」位置）採收毛豆，李明
    秀則駕駛車牌號碼ＫＺ─四五一號自大貨車，停放於前開電桿旁產業道路（如附
    圖所示貨車位置），搭配丁○○所駕駛之毛豆採收機，負責裝置載運採收之毛豆
    ；約於當日早上八時許，丁○○準備將毛豆採收機裝卸筒內之毛豆倒入李明秀所
    駕駛之大貨車之際，原應注意機械設備於高壓電線旁工作，有觸電危險之虞，應
    注意機械操作之高度，以避免觸電情形之發生，而依當時情形，並無不能注意之
    情事，竟仍於如附圖所示毛豆機位置，升高毛豆採收機裝卸筒卸載毛豆至大貨車
    後車斗，致裝卸筒碰觸高壓電線，因而導電使當時站立大貨車後車斗內準備夷平
    毛豆之李明秀遭電擊而死亡。
二、案經李明秀之子乙○○訴由嘉義縣警察局布袋分局報由臺灣嘉義地方法院檢察署
    檢察官偵查起訴。
    理  由
一、訊據被告丁○○固不否認於前開時地駕駛毛豆採收機卸載毛豆至被害人李明秀所
    駕駛之大貨車及李明秀因電擊死亡之事實，惟否認有何過失之犯行，辯稱：毛豆
    採收機沒有碰觸高壓電線云云。本院經查：
    （一）李明秀確因觸電致死之事實，業據檢察官督同法醫師（檢驗員）相驗屬實
          ，製有相驗屍體證明書、驗斷書及勘驗筆錄各一件附卷可稽；
    （二）本案電擊事件發生後，台灣電力股份有限公司（下稱台電）曾二度派員至
          現場調查觸電原因，經台電調查結果，認「‧‧‧經檢視高壓電線結果，
          發線離電桿約四公尺處電線有毛豆裝卸筒碰觸痕跡。」之情，有台電民眾
          事故報告表附卷可稽（見相驗卷第二十三頁）；
    （三）本案導致李明秀觸電之高壓電線，距離地面高度約為七‧一公尺之事實，
          業據證人即台電布袋所主任丙○○結證在卷，並據本院勘驗屬實，製有勘
          驗筆錄及現場照片附卷足憑，且有前開台電報告表附卷可參；而本案事發
          當時，李明秀所駕駛之大貨車後車斗裝置毛豆約八分滿，李明秀當時手持
          鐵耙一支站立於後車斗內毛豆上，準備將毛豆採收機所卸入之毛豆夷平之
          情，除據被告自陳在卷外，並據證人即事發後經通知到場之李明秀家屬李
          永川、甲○○、乙○○證述明確，且有現場照片在卷可佐；當時貨車車斗
          內所裝載之毛豆距離地面之高度約為三‧二公尺，李明秀當時所持之鐵耙
          ，長約一‧三公尺等情，分據本院勘驗測量明確，製有勘驗筆錄（及附圖
          ）一件附卷可據，又李明秀身高一六八公分（一‧六八公尺）之事實，亦
          有驗斷書一件附卷足據；據此，事發當時大貨車後車斗內所裝載之毛豆高
          度（三‧二公尺）加上李明秀身高（一‧六八公尺）與李明秀所持鐵耙長
          度（一‧三公尺），客觀上絕無碰觸高壓電線（七‧一公尺）之可能，自
          可排除李明秀自身觸電之假設。
    （四）反之，被告所駕駛之毛豆採收機，其裝卸筒升高之高度，最高為七‧五公
          尺之事實，有毛豆採收機基本資料一件附卷可按（見警卷第十二頁），客
          觀上毛豆採收機確有碰觸高壓電線之可能；而本案事發當時，除被告與被
          害人在現場工作外，並無其他人在場之事實，業據被告陳述明確，則依現
          場可觀情狀判斷，除毛豆採收機之高度可能碰觸高壓電線外，並無其他導
          電之可能，此乃合乎客觀情狀之論理法則。
    （五）且查，事發當時，被告所駕駛之毛豆採收機與被害人所駕駛之大貨車比鄰
          停放裝卸毛豆之事實，業據被告供陳甚詳，又毛豆採收機裝卸筒升高卸載
          時，連接裝卸筒（吊筒）與毛豆採收機之機械手臂呈傾斜狀態之情，有前
          開毛豆採收機基本資料一件附卷可參，是依現場情形，被告所駕駛之毛豆
          採收機與被害人所駕駛之大貨車兩車間原有之間格，適因卸載中之裝卸筒
          機械手臂造成連結，從而使升高之裝卸筒（最高七‧五公尺）碰觸高壓電
          線（七‧一公尺）所導引之電流，經由機械手臂傳導至被害人之大貨車，
          因而導致站立大貨車上之被害人觸電之情，應堪認定；且上述被害人觸電
          情形及觸電時點之認定，適與被告自陳：「當時我將採集的毛豆要倒入李
          明秀所駕駛的大貨車上，當時李明秀已準備在貨車上要把毛豆鋪平，當我
          把毛豆採收機的貨斗放下時，我看到李明秀坐在毛上，我見狀即跳過他所
          在的貨車上，當時他告訴我說他被電到」等語（見被告九十一年四月十七
          日警詢筆錄）、「‧‧‧我倒完已經將毛豆機的車斗放下，這時才發現李
          明秀躺在毛豆上不動」等語（見本院九十二年五月十二日審判筆錄）之情
          形相牟合，是被害人係因被告毛豆採收機觸及高壓電線因而導電觸電之情
          形，實可認定。
    （六）依上所述，被害人既不可能未經任何導體觸及高壓電線而觸電身亡，客觀
          論理情形，必有導體觸及高壓電線始有間接導致被害人觸電情形之發生；
          本案事發現場僅有被告所駕駛之毛豆採收機裝卸筒（吊筒）高度超過現場
          之高壓電線，亦即除毛豆採收機之裝卸筒有導電之可能外，別無其他導體
          足以導致被害人觸電，且依被告所陳被害人觸電之時點與情形，適為毛豆
          採收機裝卸筒升高卸載毛豆至大貨車之時間點，該時點亦適足使兩車因毛
          豆採收機之機械手臂相連結而傳導電流，間接導致被害人觸電情形之發生
          ，應無疑義。
    （七）被告駕駛大型工作機具，原應注意機械設備於高壓電線旁工作，有觸電危
          險之虞，應注意機械操作之高度，以避免觸電情形之發生，而依當時情形
          ，如附圖電桿事發當時已有「高壓電」之警示標語，且現場亦非無其他更
          空曠之處可供卸載毛豆，此亦經本院勘驗甚明，亦即被告當時並無不能注
          意之情事，竟仍於如附圖所示毛豆機位置，升高毛豆採收機裝卸筒卸載毛
          豆，致裝卸筒觸及高壓電線因而導致被害人觸電身亡，其有過失甚明；又
          被害人確因本件被告有過失之危險過失行為導致觸電死亡之情，已如前述
          ，是被告之過失行為與被害人之死亡結果間，即有相當之因果關係。從而
          本案事證已臻明確，被告犯行堪予認定。
二、核被告丁○○所為，係犯刑法第二百七十六條第一項之過失致死罪。爰審酌被告
    尚無任何犯罪前案紀錄之品行（此有台灣高等法院被告全國前案紀錄表及台灣嘉
    義地方法院檢察署刑案資料查註紀錄表各一件附卷可參）、其高中畢業之智識程
    度、與被害人平日即為工作伙伴之關係、其過失之情節與過失之程度、犯罪所生
    被害人死亡結果之危害及犯罪後之態度、未與被害人家屬達成民事和解等諸般情
    狀，量處如主文所示之刑，並諭知易科罰金之折算標準。
據上論斷，應依刑事訴訟法第二百九十九條第一項前段，刑法第二百七十六條第一項
、第四十一條第一項，罰金罰鍰提高標準條例第一條前段、第二條，判決如主文。
本案經檢察官周欣潔到庭執行職務
中      華      民      國    九十二    年      五      月    二十六    日
                                      臺灣嘉義地方法院刑事第三庭
                                          法  官  許  兆  慶
右正本證明與原本無異。
如不服本判決，應於判決送達後十日內，向本院提出上訴狀。
中      華      民      國    九十二    年      五      月    二十六    日
                                          書記官  洪  麗  惠
附錄本案論罪科刑適用法條：
刑法第二百七十六條第一項
因過失致人於死者，處二年以下有期徒刑、拘役或二千元以下罰金。


司法院資訊處製作；財團法人民間司法改革基金會備份。
